【裁判字號】    92,重訴,464
【裁判日期】    920917
【裁判案由】    損害賠償
【裁判全文】
臺灣高雄地方法院民事判決  九十二年度重訴字第四六四號
    原      告  丁○○
    被      告  甲○○
                乙○○
                丙○○
右當事人間請求損害賠償事件，經本院刑事庭裁定移送前來，嗣於民國九十二年九月
三日言詞辯論終結，本院判決如左：
    主      文
被告應連帶給付原告新台幣壹拾萬貳仟陸佰肆拾元及自民國九十二年二月二十一日起
至清償日止各按週年利率百分之五計算之利息。
原告其餘之訴駁回。
訴訟費用由被告連帶負擔五十分之一，餘由原告負擔。
本判決關於原告勝訴部分於原告以新台幣參萬肆仟元供擔保後得假執行。
原告其餘假執行之聲請駁回。
    事實及理由
一、本件被告甲○○、丙○○未於言詞辯論期日到場，經核無民事訴訟法第三百八十
    六條所列各款之情形，爰依原告之聲請，准由其一造辯論而為判決。
二、本件原告起訴主張被告丙○○明知伊並未於民國九十年一月五日晚間十一時許，
    在台南縣麻豆鎮代天府廟前以販賣楊桃汁所用之湯池敲打被告乙○○之手腕致其
    受傷，其竟於知悉伊對被告甲○○提起傷害告訴後，乃以其會出面作偽證而唆使
    明知上情之被告甲○○、乙○○對伊提起不實之傷害告訴，並由被告乙○○於九
    十年一月十九日出面向高雄縣政府警察局岡山分局刑事組提出告訴，嗣被告丙○○即於台灣高雄地方法院檢察署檢察官偵查中（九十年度偵字第五六三九號）及
    鈞院九十年度易字第一八五一號傷害案件審理中分別到庭具結後而為伊確曾傷害
    被告乙○○之虛偽陳述，後因被告甲○○於九十一年三月二十六日、四月十九日
    在鈞院上開刑事案件審理中當庭自白前開誣告犯行，伊始由鈞院於同年四月三十
    日宣判無罪嗣經確定，而被告則因此之誣告犯行旋經台灣高雄地方法院檢察署檢
    察官偵查終結聲請簡易處刑及移送併辦，再經鈞院改依通常程序審理而判處被告
    甲○○、乙○○、丙○○各有期徒刑三月、四月、五月，今被告共同虛構不實事
    實誣告伊犯罪，致伊因此受刑事訴追纏訟兩年，使伊受盡諸多精神折磨，而伊母
    亦因知悉上情後日夜憂心積憤成疾，嗣即因此病情加重藥石罔效而終，伊因此悲
    慟莫名，精神所受傷害甚鉅，且伊為該案勞累奔波，工作因此受阻兩年而喪失賺
    取家庭生活費用收入，為此乃依民法第一百八十五條第一項之規定，請求判令被
    告應連帶賠償伊精神慰撫金一百萬元、工作損失六十萬元、母親醫療暨喪葬費用
    五百萬元計六百六十萬元及自九十年二月十九日起至清償日止按週年利率百分之
    五計算之利息，並願供擔保請准為假執行之宣告。
三、被告丙○○未於言詞辯論期日到場，亦未提出之書狀作何聲明或陳述。
四、被告甲○○、乙○○則以上開事件乃係兩造同於高雄縣彌陀鄉舊港口三千宮建醮
    大典廟會擺攤營業時因細故爭執，被告甲○○因一時氣憤而出手打原告兩下耳光
    ，被告乙○○則在拉扯勸阻中遭原告持不明物品打傷手腕及手部，雙方因此互控
    傷害，而原告母親已有三十年糖尿病史，其母親因病去逝，與兩造間至多僅為易
    科罰金之輕傷害案件實屬無關，其因此請求伊等應賠償其精神損害、喪葬費用實
    為無據，且原告僅係經營楊桃湯之攤販，其工作時間均在晚間，並不因出庭應訊
    而會影響其工作，再衡以兩造身分、社會地位、財力等狀況，其請求六百六十萬
    元之賠償實為荒唐，而伊等目前生活困苦，以從事臨時工維生，無固定收入，亦
    無任何財產，並無能力得為賠償其損失，爰聲明求為判決駁回原告之訴及假執行
    之聲請。
五、本件原告主張被告丙○○明知伊並未於上開時日在台南縣麻豆鎮代天府廟前以販
    賣楊桃汁所用之湯池敲打被告乙○○之手腕致傷，其竟以出面作偽證之條件而唆
    使明知上情之被告甲○○、乙○○對伊提起不實之傷害告訴，並由被告乙○○出
    面向高雄縣政府警察局岡山分局提出告訴，嗣被告丙○○即於台灣高雄地方法院
    檢察署檢察官偵查中及本院九十年度易字第一八五一號傷害案件審理中分別到庭
    具結後而為虛偽之陳述，後被告甲○○因於本院上開刑事案件審理中當庭自白前
    開誣告犯行，伊始由本院宣判無罪嗣經確定等情，業據其提出與所述相符之台灣
    高雄地方法院檢察署九十年度偵字第五六三九號起訴書、本院九十年度易字第一
    八五一號刑事判決書等件在卷可證，而被告甲○○、乙○○乃因前開共同誣告之
    犯行，經其於本院審理中供承不諱而各遭判處有期徒刑三月、四月且未上訴（該
    案後由原告聲請檢察官上訴），另被告丙○○則因教唆誣告及偽證之犯行而經本
    院判處有期徒刑五月乙節，亦有台灣高雄地方法院檢察署九十一年度偵字第一三
    一五九號聲請簡易判決處刑書及本院九十二年度訴字第一一四○號、九十二年度
    訴緝字第一四七號刑事判決書等件附卷可憑，並經本院調閱上開卷宗查明無訛，
    被告丙○○經合法通知未於言詞辯論期日到場，復未提出書狀答辯以供本院斟酌
    ，而被告甲○○、乙○○於此亦不爭執，自堪信原告之主張為真實。今被告甲○○、乙○○既因被告丙○○之教唆而憑空捏造原告涉有上開傷害情事而故意構陷
    原告於罪，其等均已該當誣告罪之構成要件而以此不法方式侵害原告之名譽，原
    告主張被告應對其等之誣告行為而負有共同侵權行為之損害賠償責任，依法洵屬
    有據。
六、按不法侵害他人之身體，健康、名譽、自由、信用、隱私、貞操，或不法侵害其
    他人格法益而情節重大者，被害人雖非財產上之損害，亦得謂求賠償相當之金額
    ，而損害賠償，除法律另有規定或契約另有訂定外，應以填補債權人所受損害及
    所失利益為限，民法第一百九十五條第一項、第二百十六條定有明文。本件被告
    共同捏造原告涉有傷害情事而故意構陷原告於罪而均該當誣告罪之構成要件，其
    等因此乃對原告負有共同侵權行為之損害賠償責任已如上述，茲就原告請求之項
    目及否准之金額分敘如后：
    (1)、精神慰撫金部分：
        本件被告明知原告並無任何傷害情事，其等乃竟為脫免被告甲○○因傷害原
        告所負之責任即誣告原告涉嫌犯罪，原告並因此而遭檢察官起訴而歷經一年
        之纏訟始以無罪確定還其清白，其前遭被告甲○○傷害，後又無端涉訟，其
        名譽業遭侵害而於精神上受有痛苦可堪認定。原告係高中畢業，以擺攤販售
        楊桃汁維生，名下僅有現值約二萬五千元之投資兩筆，而被告均為國小畢業
        ，被告乙○○以打零工維生，各人名下均無任何財產乙節，此有調查筆錄、
        財政部財稅資料中心財產歸屬資料清單、財政部台灣省南區國稅局九十一年
        度綜合所得稅各類所得資料清單等件在卷可稽，爰審酌兩造教育程度、經濟
        狀況、社會地位、損害程度等一切情狀，認以原告請求一百萬元之慰撫金尚
        屬過高，本院認應以十萬元較為適當，其逾此範圍外之請求尚屬無據。
    (2)、其母醫療暨喪葬費用部分：
        本件原告固以其母因悉上情而憂憤成疾，並因此病情加重藥石罔效而終，因
        而請求被告應賠償其母醫療暨喪葬費用計五百萬元云云，惟原告之母患病及
        嗣後死亡縱與上情有關，然其母於本件事發當時業已七十九歲餘（戶籍謄本
        參照），其患病與原告所受之上開屬輕微案件之傷害誣告事件是否有相當之
        因果關係尚非無疑，且原告於此亦未舉證以實其說，而其母無論係因病死亡
        或老死，為人子之原告支出喪葬費用乃屬必然，此更與其是否因遭誣告無關
        ，原告請求被告應賠償其母之醫療暨喪葬費用云云自為無據。
    (3)、工作減少損失部分：
        本件原告因被告所為前開傷害誣告事件而遭台灣高雄地方法院檢察署檢察官
        與被告甲○○併同提公訴，而原告乃因此莫須有之訴追而於本院九十年度易
        字第一八五一號傷害事件審理中分在九十年六月七日下午、六月二十八日下
        午、七月二十四日下午、十月四日下午、十月三十日下午、十二月十八日下
        午及九十一年一月十七日下午、三月十三日上午、三月二十六日下午、四月
        十九日下午出庭應訊，嗣台灣高雄地方法院檢察署檢察官對被告提起誣告公
        訴後，其並於本院九十二年度訴字第一一四○號誣告案件審理中在九十二年
        五月二十日上午、六月五日上午以告訴人之身分到庭指述（原告於被告丙○○所涉本院九十二年訴緝字第一四七號誣告等案件中均未到場，而被告甲○○、乙○○於經判決誣告有罪後並未上訴，原告之合理訴追應至此為止）乙
        節，此經本院調閱上開刑事卷宗查明無訛，是本件原告既係遭被告構陷而無
        端被訴，並於獲判無罪後為維護其權利而到庭實行訴追，其於上開庭訊時間
        本無須支出而可自行利用營生，此不得利用之時間而致無法工作所受有之收
        入損失，自應由被告予以回復。今原告既係以擺攤販售楊桃汁營生，且依其
        自承並未為所得稅之申報，其既無任何課稅資料可供參核，所述月收入四、
        五萬元云云亦未見其舉證以實其說，本院斟酌其勞動能力狀況，認以其每月
        收入以勞委會所訂勞工最低基本工資一萬五千八百四十元之標準即屬適當，
        是原告既有上開十個半日因出庭應訊致無法工作（原告雖謂其於兩年間均因
        被告恐嚇而致無法工作云云，惟此顯與常情有違，且其縱受有恐嚇亦與誣告
        之受損無關而無足採），以每日最低工資五百二十八元計算，其所受有之工
        作收入損失即為二千六百四十元，逾此範圍外之請求即為無據。
    (4)、遲延利息部分：
        按給付無確定期限者，債務人於債權人得請求給付時，經其催告而未為給付
        ，自受催告時起，負遲延責任，其經債權人起訴而送達訴狀，或依督促程序
        送達支付命令，或為其他相類之行為者，與催告有同一之效力，民法第二百
        二十九條第二項定有明文，而以身體被傷害而請求金錢賠償者，固不得依民
        法第二百十三條第二項請求就該金錢加給利息，惟侵權行為人支付該金錢遲
        延時，被害人非不得依民法第二百三十三條第一項規定請求法定利息，最高
        法院七十年台上字第六八九號亦著有判例。本件原告主張被告所應賠償之金
        額，應自九十年二月十九日即誣告傷害之日起負遲延責任云云，惟原告因上
        開侵權行為所受之損害，如傷害一般，並非因回復原狀而應給付金錢者，其
        並不得依民法第二百十三條第二項規定請求就該金錢自損害發生時起加給利
        息，而系爭損害賠償金額之給付並未有確定期限，且原告於本件起訴前亦未
        對被告而為催告，其請求依民法第二百三十三條第一項規定請求給付法定利
        息時，自僅得以與催告有同一效力之起訴狀繕本送達之翌日即九十二年二月
        二十一日起依法定利率計算其遲延責任，原告請求被告應自九十年二月十九
        日起至清償日止按週年利率百分之五計算之利息自屬無據。
    綜上所述，本件被告應賠償原告之金額計為十萬二千六百四十元，從而本件原告
    依共同侵權行為損害賠償請求權訴請被告應連帶給付其上開金額及自九十二年二
    月二十一日起至清償日止按週年利率百分之五計算之利息為有理由，自應予以准
    許，其逾此部份範圍外之請求即屬無據，自應予以駁回。
七、本件原告陳明願供擔保請准為假執行之宣告，經核原告勝訴部分並無不合，爰酌
    定相當之擔保金額准許之，至原告敗訴部分，其假執行之聲請，即失所依附，應
    予駁回。
八、據上論結：本件原告之訴為一部有理由、一部無理由，合依民事訴訟法第三百八
    十五條第一項前段、第八十五條第二項、第七十九條但書、第三百九十條第二項
    ，判決如主文。
中      華      民      國    九十二    年     九       月     十七     日
                              臺灣高雄地方法院民事第五庭
                                      法  官  黃  宏  欽
右為正本係照原本作成。
如不服本判決，應於判決送達後廿日內，向本院提出上訴狀並表明上訴理由，如於本
判決宣示後送達前提起上訴者，應於判決送達後十日內補提上訴理由書（須附繕本）
。
中      華      民      國    九十二    年     九       月     十七     日
~B法院書記官  史華齡


司法院資訊處製作；財團法人民間司法改革基金會備份。
